臺灣橋頭地方法院民事裁定　　　　　　　109年度訴字第683號
原　　　告
即反訴被告　吳秀美　
訴訟代理人　徐仲志律師
　　　　　　陳宗賢律師
上　一　人
複　代理人　林宏耀律師
被　　　告
即反訴原告　呂昇錡　　

上列當事人間請求遷讓房屋等事件，被告提起反訴，本院裁定如
下：
    主  文
反訴原告即被告呂昇錡應於本裁定正本送達翌日起五日內，按其
有無就坐落高雄市○○區○○段000 地號為訴之追加，補正如本
裁定理由欄二或三所示之事項，逾期未補正，即駁回反訴。
    理  由
一、按訴訟標的之價額，由法院核定。核定訴訟標的之價額，以
    起訴時之交易價額為準；無交易價額者，以原告就訴訟標的
    所有之利益為準；以一訴主張數項標的者，其價額合併計算
    之。但所主張之數項標的互相競合或應為選擇者，其訴訟標
    的價額，應依其中價額最高者定之。民事訴訟法第77條之1
    第1 項、第2 項及第77條之2 第1 項分別定有明文。又本訴
    與反訴之訴訟標的相同者，反訴不另徵收裁判費，雖為民事
    訴訟法第77條之15第1 項所明定，惟所謂訴訟標的相同，係
    指經原告或反訴原告主張並以原因事實特定後請求法院審判
    之實體法上權利同一者而言，凡反訴主張之權利與本訴不同
    者，即為不同之訴訟標的，應另徵收裁判費（最高法院98年
    度台抗字第123 號裁定意旨參照）。且房屋及土地為不同之
    不動產，各得單獨為交易標的，計算本、反訴利益，應以本
    、反訴聲明範圍內訴訟標的之價額為準。
二、原告起訴主張其將門牌號碼高雄市○○區○○○街00巷0 ○
    00號房屋（即高雄市○○區○○段000 ○號建物，下稱系爭
    房屋）出租予被告，其以被告於民國108 年5 月未如數給付
    全部租金，且自同年6 月起未給付租金為由，對被告終止租
    賃契約，依兩造間租賃契約請求被告償還欠租、給付本件律
    師費用新臺幣（下同）100,000 元，另請求被告應依民法第
    767 條第1 項及第179 條規定返還系爭房屋及給付相當於租
    金之不當得利，並聲明：㈠被告應將系爭房屋騰空返還予原
    告；㈡被告應給付原告10,000元予原告，並自108 年6 月起
    至騰空返還上開房屋之日止，按月給付10,000予原告；㈢被
    告應給付原告100,000 元，並自民事起訴狀送達翌日起，按
    年息5 ％計算之利息。被告於109 年9 月1 日提起反訴，主
    張其於98年8 月間借用原告之名義向臺灣高雄地方法院應買
    系爭房屋及其基地【即坐落高雄市○○區○○段000 地號（
    權利範圍67/10000）、同段988 地號（權利範圍：294/1000
    0 ）之土地，下合稱系爭土地】，其因借名登記之原因而購
    買上開房屋及土地地，且其自98年9 月起支付系爭房屋及土
    地之貸款本息，迄至108 年9 月止，合計2,166,866 元，若
    本院為其不利之判決，其按月繳納之款項付之一炬，因而受
    有損害，原告因此受有利益，其得請求原告返還該等利益，
    爰依借名登記關係，先位聲明：反訴被告應將其所有系爭土
    地及系爭房屋所有權辦理移轉登記予反訴原告；及依民法第
    179 條規定，備位聲明：反訴被告應給付反訴原告2,166,86
    6 元及自判決確定之日起至清償日止，按週年利率5 ％計算
    之利息等語。經查，原告提起本訴所主張之權利，係本於其
    對系爭房屋之所有物返還請求權，被告提起反訴則係認系爭
    房屋及土地乃其以借用原告之名義為登記，先位依借名登記
    法律關係，請求原告移轉所有權，備位依民法第179 條規定
    ，請求原告返還其所繳納之貸款本息，本訴與反訴所主張之
    權利並不相同，訴訟標的亦非同一，自應分別徵收裁判費。
    又被告於反訴所為先位、備位聲明，互相競合，本院擇其高
    者定其訴訟標的價額。就反訴先位聲明部分，依系爭房屋及
    土地於109 年9 月1 日提起反訴時之交易價額核定之，系爭
    房屋於109 年度之課稅現值為385,700 元（審訴卷第25頁）
    ，系爭土地於109 年度之公告現值均為每平方公尺26,000元
    ，按其土地總面積依被告主張之權利範圍分別為67/10000、
    294/10000 計算，系爭土地之價值為577,762 元【計算式：
    26,000×（309.26×67/10000＋685.36×294/10000 ）＝57
    7,762.276 ，小數點以下四捨五入】，依此核算系爭房屋與
    土地合計963,462 元，與反訴備位聲明相較，取較高之備位
    聲明請求金額2,166,866 元核定為反訴之訴訟標的價額，應
    徵反訴裁判費22,483元，被告尚未繳納，茲依民事訴訟法第
    249 條第1 項但書規定，限被告於本裁定正本送達翌日起5
    日內，向本院如數補繳，逾期未補繳，即駁回反訴。
三、此外，依系爭房屋之建物登記公務用謄本（本院卷第41頁）
    記載，系爭房屋之坐落基地為高雄市○○區○○段000 地號
    土地（權利範圍：全部），且依原告提出之臺灣高雄地方法
    院98年8 月24日執行命令（鳳簡字卷第17至19頁）所載，該
    院於98年間拍賣之不動產，除系爭房及土地外，亦包含992
    地號土地，且992 地號土地為系爭房屋之基地，則被告所提
    反訴先位聲明似漏載992 地號土地，如被告提起反訴請求原
    告為不動產所有權移轉登記之標的物包括992 地號土地在內
    ，被告應於本裁定正本送達翌日起5 日內補正訴之聲明。另
    992 地號土地於109 年度之公告現值為每平方公尺26,000元
    ，按其面積52.12 平方公尺計算，其價值為1,355,120 元，
    併計系爭房屋及土地之價值963,462 元後，共計2,318,582
    元。從而，若被告就992 地號土地若為訴之追加，則按被告
    追加後之先位聲明及備位聲明相較，以先位聲明之訴訟標的
    價額為高，反訴訴訟標的價額經核定為2,318,582 元，應徵
    反訴裁判費23,968元，茲依民事訴訟法第249 條第1 項但書
    規定，限原告於本裁定正本送達之日起5 日內，向本院如數
    補繳，逾期未補繳，即駁回反訴。
四、爰裁定如主文。
中    華    民    國   110    年    11    月    16    日
                      民事第二庭法  官  許慧如
以上正本係照原本作成。
本裁定關於核定訴訟標的價額部分，如有不服，得於收受裁定送
達後10日內以書狀向本院提出抗告，並應繳納抗告裁判費新臺幣
1,000元。命補繳裁判費部分不得抗告。
中    華    民    國   110    年    11    月    16    日
                                書記官  方柔尹